【裁判字號】    95,訴,101
【裁判日期】    950127
【裁判案由】    遷讓房屋
【裁判全文】
臺灣臺北地方法院民事判決               95年度訴字第101號
    原      告  己○○
                戊○○
                賴銘昌
                丁○○
                甲○○
                丙○○
    前列六人共同
    訴訟代理人  王昧爽    律師
    被      告  乙○○
上列當事人間請求遷讓房屋事件，本院於民國九十五年一月十二日言詞
辯論終結，判決如下：
    主      文
被告應將座落於臺北市○○區○○段一小段第一六五地號面積四百九十
五公頃之土地恢復原狀返還予原告，並自民國九十五年二月一日起至交
還上開土地之日止，按月給付原告新臺幣貳萬元。
訴訟費用由被告負擔。
本判決於原告以新台幣貳仟捌佰捌拾陸萬元供擔保後，得假執行。但被
告以新台幣捌仟陸佰伍拾捌萬零肆佰伍拾元供擔保後，得免為假執行。
    事      實
甲、原告方面
一、聲明：
  (一)被告應將座落於臺北市○○區○○段一小段第一六五地號面積四百
    九十五公頃之土地恢復原狀返還予原告，並自民國九十五年二月一
    日起至交還上開土地之日止，按月給付原告新臺幣二萬元之損害金
    。
  (二)原告願供擔保，請准宣告假執行。
二、陳述：原告所有座落於臺北市○○區○○段一小段第一六五地號面
    積四百九十五公頃之土地（下稱系爭土地）於民國九十三年一月三
    十一日出租予訴外人國生交通股份有限公司（下稱國生公司），約
    定租賃期間自九十三年二月一日起至九十四年一月三十一日止，共
    計一年，租金每月二萬元，此有兩造所簽定之土地租賃契約書（下
    稱系爭租賃契約）為憑。然系爭租賃契約之承租人即訴外人國生公
    司並未於系爭租賃契約上簽名，而係由該公司之代表人即被告於其
    上簽名，原告嗣以訴外人國生公司為被告提起遷讓房屋之訴，經本
    院九十四年度重訴字第一一六六號以原告與訴外人國生公司間並無
    租賃關係存在，而係被告擅自與原告簽約，判決原告敗訴在案。惟
    原告既已於九十三年十二月二十三日以不續約通知書通知被告系爭
    土地另有其他用途，到期不再續約，詎被告屆期仍未返還系爭土地
    ，原告爰依民法第四百五十條第一項規定，請求被告遷讓系爭土地
    ，並依民事訴訟法第七十七條之九規定，請求被告自九十五年二月
    一日起至交還上開之日止，按月給付原告二萬元之損害金。
三、證據：提出土地所有權狀三件、土地租賃契約書一件、本院九十四
    年度重訴字第一一六六號判決一件、不續約通知函一件、存證信函
    一件（以上均影本）、土地謄本一件、等件為證。
 乙、被告方面：
一、聲明：
  (一)原告之訴駁回。
  (二)如受不利判決，被告願供擔保，請准宣告免為假執行。
二、陳述；被告乃從事貨物運送工作，被告所有之車子係靠行於訴外人
    國生公司，被告於八十八年間以訴外人國生公司之名義與原告簽定
    系爭土地租賃契約書，然由被告使用系爭土地以停放四台車子，而
    被告於九十年間靠行於其他公司，惟仍繼續使用系爭土地停放車子
    ，且被告自八十八年起至九十四年間，均給付每月二萬元之租金予
    原告，原告亦已收受，嗣原告以不續約通知書通知被告不再續約，
    然社區管理委員會既已同意被告得繼續使用系爭土地，且被告均已
    按期繳交租金，被告自無佔用原告系爭土地之情形。
三、證據；提出匯款證明九件、景福社區地籍標號及範圍藍圖一件、收
    據六件、估價單十件（以上均影本）等件為證。
    理      由
一、本件原告起訴主張其所有座落於臺北市○○區○○段一小段第一六
    五地號面積四百九十五公頃之土地於九十三年一月三十一日出租予
    訴外人國生公司，約定租賃期間自九十三年二月一日起至九十四年
    一月三十一日止，共計一年，租金每月二萬元，嗣雙方因租賃關係
    涉訟，法院以國生公司並未於系爭租賃契約上簽名，而係由該公司
    之代表人即被告於其上簽名為由，判決原告敗訴在案，其已發函通
    知被告系爭土地到期不再續約，詎被告屆期仍未返還系爭土地，為
    此訴請被告返還土地並自九十五年二月一日起至交還上開之日止，
    按月給付二萬元之損害金等語；被告則以其係從事貨物運送工作，
    其所有車輛係靠行於訴外人國生公司，其於八十八年間以國生公司
    之名義與原告簽定系爭土地租賃契約書，實際上係由其使用系爭土
    地以停放四台車子，其自八十八年起至九十四年間，每月均給付二
    萬元之租金予原告，原告亦已收受，嗣原告通知不再續約，惟系爭
    土地之社區管理委員會則同意其得繼續使用系爭土地，其既按期繳
    交租金，自無佔用原告系爭土地云云資為抗辯。
二、經查，系爭座落於臺北市○○區○○段一小段第一六五地號面積四
    百九十五公頃之土地為原告所有一節，有原告提出之土地所有權狀
    在卷可稽，而原告於九十三年一月三十一日將上開土地出租予國生
    公司，約定租賃期間自九十三年二月一日起至九十四年一月三十一
    日止，共計一年，租金每月二萬元，此有土地租賃契約書附卷可參
    ，嗣原告與國生公司間因系爭租賃契約爭議涉訟，原告以國生公司
    為被告提起遷讓房屋之訴，經本院九十四年度重訴字第一一六六號
    以原告與訴外人國生公司間並無租賃關係存在，而係被告擅自與原
    告簽約，判決原告敗訴在案，此一事實亦有本院九十四年度重訴字
    第一一六六號判決在卷供參，此部分事實自堪信為真正。本件被告
    自承其係自行以國生公司名義與原告簽訂租賃契約，而系爭土地實
    際上均由其使用，對於收受原告所寄發之不續約通知函、要求還地
    之存證信函等亦不爭執（參本院九十五年一月十二日言詞辯論筆錄
    ），僅辯稱其仍持續將租金匯入原告帳戶，且系爭土地所在之管理
    委員會亦同意由其繼續使用云云。惟查，本件被告並不否認已經收
    受原告不續約通知，而該不續約通知函係在九十三年十二月二十四
    日送達被告，內容略謂原訂租賃契約將於九十四年一月三十一日終
    止，其期間已預留一個月，符合民法第四百五十條第三項規定，而
    系爭土地確為原告所有，有土地所有權狀在卷可依，是所謂管理委
    員會者，並無支配、管理系爭土地之權利，被告所謂已獲得管理委
    員會同意繼續使用云云，縱屬真實，亦不能對抗真正所有權人，即
    原告。至被告所稱其仍按時支付租金云云，對此原告雖不爭執，惟
    表示被告所支付者，僅係相當於租金金額之損害賠償金，其性質不
    能視為租金，換言之，系爭租賃契約不能因此視為延長期限。矧本
    件原告既已發函終止租約，且其並無延長租約之意思，被告自不能
    以己意遽認兩造業已達成延長租約之意思合致。按無正當法律權源
    而佔有他人不動產者，受有相當於租金之不當利益，此乃依社會經
    驗法則普遍認知之事，亦為司法實務所採，本件兩造原約定之租金
    為每月二萬元，此有租賃契約可資為證，是本件兩造間租賃契約既
    已終止，原告本於所有人地位訴請被告返還系爭土地，並請求自九
    十五年二月一日起至返還系爭土地時為止，支付每月二萬元之不當
    得利，為有理由，應予准許。
三、本件兩造均陳明願供擔保，請准宣告假執行或免為假執行，經核均
    無不合，爰酌定相當擔保金額分別准許之，附此敘明。
結論：本件原告之訴為有理由，依民事訴訟法第七十八條、第三百九十
條第二項、第三百九十二條第二項，判決如主文。
中      華      民      國    95    年    1    月    27    日
                              民事第二庭法  官  汪漢卿
以上正本係照原本作成
如對本判決上訴，須於判決送達後20日內向本院提出上訴狀
中      華      民      國    95    年    1    月    27    日
                                        書記官  許婉如


司法院資訊處製作；財團法人民間司法改革基金會備份。
